【裁判字號】    97,訴緝,76
【裁判日期】    970430
【裁判案由】    毒品危害防制條例
【裁判全文】
臺灣高雄地方法院刑事判決              97年度訴緝字第76號
公  訴  人  臺灣高雄地方法院檢察署檢察官
被      告  甲○○
上列被告因毒品危害防制條例案件，經檢察官提起公訴（96年度
毒偵字第1704、2138號），經本院改依簡式審判程序，判決如下
：
    主  文
甲○○施用第一級毒品，處有期徒刑柒月，減為有期徒刑月又
拾伍日，如易科罰金，以新台幣壹仟元折算壹日。又施用第一級
毒品，處有期徒刑柒月，減為有期徒刑月又拾伍日，如易科罰
金，以新台幣壹仟元折算壹日。應執行有期徒刑陸月，如易科罰
金，以新台幣壹仟元折算壹日。
    事  實
一、甲○○前曾於民國95年間因施用毒品案件，經本院以95年度
    毒聲字第560號裁定令入勒戒處所執行觀察、勒戒後，於95
    年6月21日因無繼續施用傾向釋放出所，並經台灣高雄地方
    法院檢察署檢察官以95年度毒偵字第2043號為不起訴處分確
    定在案。詎其猶不知戒斷毒品，竟於上開觀察勒戒執行完畢
    釋放後5 年內，基於施用第一級毒品海洛因之犯意，分別於
    95 年10 月24日下午1 時許採尿前溯及24小時內之某時（不
    含為警查獲時起至採尿時止之時間），及96年1 月18日中午
    12 時30 分許採尿前溯及24小時內之某時（不含為警查獲時
    起至採尿時止之時間），均在不詳處所，將海洛因以摻入香
    菸中吸食之方式各施用1 次。嗣因其為毒品列管人口，分別
    於95年10月24日下午1 時許、96年1 月18日中午12時30分許
    ，經警通知到場採集尿液送驗後，均呈嗎啡陽性反應，因而
    查悉上情。
二、案經高雄市政府警察局前鎮分局報請臺灣高雄地方法院檢察
    署檢察官偵查起訴。
    理  由
一、本件被告甲○○所犯為死刑、無期徒刑、最輕本刑為3年以
    上有期徒刑以外之罪，其於準備程序進行中，就被訴事實為
    有罪之陳述，經受命法官告知簡式審判程序之旨，並聽取當
    事人之意見後，經被告同意適用簡式審判程序，本院亦認無
    不得或不宜改依簡式審判程序進行之處，爰依刑事訴訟法第
    273條之1第1項、第284條之1規定，由本院合議庭裁定裁定
    本件由受命法官獨任進行簡式審判程序，合先敘明。
二、上揭事實，業據被告於本院審理時坦承不諱（見本院卷第
    27-28 頁）。經查：員警查獲被告後，經採集其尿液檢體（
    編號：VＺ00000000000、VＺ00000000000號）送請長榮大學、
    正修科技大學超微量研究科技中心檢驗結果，均呈現嗎啡之
    陽性反應，有高雄市政府警察局前鎮分局95年10月24日、
    96年1月18日列管毒品人口尿液檢體採集送驗紀錄表、長榮
    大學95年10月30日確認報告、正修科技大學超微量研究科技
    中心96年1月31日R00-0000-000號檢驗報告各1紙附卷可稽（
    見96毒偵1704號偵查卷第7-8頁、96毒偵2318號偵查卷第7-8
    頁）。按海洛因於人體內會水解為嗎啡，再循嗎啡代謝方式
    排出體外，業經行政院衛生署80年以056954號函釋明確。又
    按目前常用之尿液嗎啡篩檢方式，包括酵素免疫分析法（
    EIA）、薄層色層分析法（TLC）及放射免疫分析法（RIA）
    。文獻報告中，確實有藥物交叉反應，可在尿液測試中產生
    偽陽性之安非他命或嗎啡反應。但利用精密的儀器分析，將
    可排除偽陽性之可能，而得到正確的答案。在良好的操作條
    件下，以氣相層析質譜儀作藥物及其代謝產物之定性及定量
    分析檢驗，幾乎不會有偽陽性反應產生，亦即如尿液中未含
    有煙毒之反應者，即不可能產生因藥物所引起之偽陽性反應
    ，已屬週知事實（行政院國軍退除役官兵輔導委員會榮民總
    醫院以83年4月7日（83）北總內字第0305 9號函、行政院衛
    生署藥物管制藥品管理局92年6月20日管檢字第0920004713
    號函參照）。本件被告之尿液檢體，乃經鑑定機關以酵素免
    疫分析法（EIA）初步檢驗，再利用氣相層析質譜儀（
    GC/MS）為確認檢驗，顯可排除被告因服用藥物導致尿液測
    試呈偽陽性反應之可能。足認被告自白分別於上開期間施用
    第一級毒品海洛因乙節，確與事實相符，堪認為真。
三、查被告甲○○如事實欄一所述，於95年間因施用毒品，經本
    院裁定送觀察、勒戒後，於95年6月21日執畢釋放出所等情
    ，有臺灣高等法院被告前案紀錄表（含入出監資料）可考。
    足認被告係於觀察勒戒釋放後，5年內再犯本件施用毒品犯
    行，自應依法論科。
四、查海洛因係毒品危害防制條例第2條第2項第1款所定之第一級
    毒品。核被告所為，各係犯毒品危害防制條例第10條第1項之
    施用第一級毒品罪。其施用第一級毒品海洛因前持有海洛因
    之低度行為，應為施用之高度行為所吸收，不另論罪。公訴
    人雖認被告2 次施用毒品之犯行屬集合犯而為實質上一罪，
    惟集合犯係指立法者所制訂之犯罪構成要件中，本即預定有
    數個同種類行為而反覆實行之犯罪而言，稽以行為人施用毒
    品之原因，不一而足，其多次施用毒品之行為，未必皆出於
    行為人一個犯意決定，且觀諸毒品危害防制條例第10條第1
    項、第2 項施用毒品罪之構成要件文義衡之，實無從認定立
    法者本即預定該犯罪之本質，必有數個同種類行為而反覆實
    行之集合犯行（最高法院96年度第9 次刑事庭會議決議意旨
    參照），故公訴人認應論以實質上一罪，尚有誤會，是被告
    所犯上開2 罪間，犯意各別、行為互殊，自應分論併罰。爰
    審酌被告經觀察勒戒之執行後，並未戒絕毒品，另再施用毒
    品，顯見其自制力不足，無法擺脫毒品，故應藉由刑罰之執
    行，以收教化之功能，惟念其於犯後態度良好，並能坦承犯
    行，及施用毒品本質上係屬戕害自身健康之行為，尚未直接
    危害他人，反社會性之程度應屬較低等一切情狀，量處如主
    文所示之刑，並定其應執行之刑。被告所犯上開罪名，係於
    96年4 月24日以前所為，且被告係於96年9 月29日經本院通
    緝，並於97年4 月15日緝獲，有本院通緝稿歸案證明書各1
    份在卷可稽，是被告並非中華民國96年罪犯減刑條例第5 條
    所規定不得減刑之情形，經核符合同條例2 條第1 項第3 款
    之規定，應減其宣告刑2 分之1 ，並諭知易科罰金之折算標
    準。
據上論斷，應依刑事訴訟法第273 條之1 第1 項、第299 條第1項
前段，毒品危害防制條例第10條第1 項，刑法第11條前段、第51
條第5 款，中華民國96年罪犯減刑條例第2 條第1 項第3 款、第
7 條、第9條，判決如主文。
本案經檢察官郭騰月到庭執行職務。
中    華    民    國    97    年    4     月    30    日
                  刑事第一庭    法  官  張琬如
以上正本證明與原本無異。
如不服本判決應於收受本判決後10日內向本院提出上訴書狀，並
應敘述具體理由，如未敘述上訴理由者，應於上訴期間屆滿後20
日內補提理由書狀於本院（均須按他造當事人之人數附繕本）「
切勿逕送上級法院」。
中    華    民    國    97    年    4     月    30    日
                                書記官  劉甄庭
附錄本判決論罪之法條：
毒品危害防制條例第10條第1項：
施用第一級毒品者，處6月以上5年以下有期徒刑。


司法院資訊處製作；財團法人民間司法改革基金會備份。
